【裁判字號】    91,自,1083
【裁判日期】    920326
【裁判案由】    詐欺
【裁判全文】
臺灣臺中地方法院刑事判決                        九十一年度自字第一八三號
    自  訴  人  甲○○
    被      告  乙○○
    選任辯護人  羅淑菁律師
右列被告因詐欺取財案件，經自訴人提起自訴，本院判決如左：
    主  文
乙○○無罪。
    理  由
一、自訴意旨略以：被告乙○○基於意圖為自己不法所有之概括犯意，於民國九十一
    年五月間，明知其已無清償能力，仍以願給付高額利息，並佯稱：其急須用錢之
    詐術，致使自訴人甲○○陷於錯誤，而借款新臺幣（下同）三十萬元予被告。被
    告乃交付發票人為其所經營之明光堂有限公司、面額為三十一萬八千元（本金三
    十萬元加計利息一萬八千元）、發票日為九十一年八月十九日之支票一紙予自訴
    人，作為償還上開借款之用。詎該紙支票屆期後，被告因無力清償，乃要求自訴
    人同意將上開支票之發票日更改為九十一年十一月十九日。被告復承前同一概括
    犯意，於九十一年九月間，以須借用自訴人之債券作為其投標工程之押標金之用
    ，待將來工程得標後，即可獲取一千餘萬元工程款之詐術，致使自訴人陷於錯誤
    ，而將自訴人所有面額為一百萬元之臺灣省合作金庫八十九年度次順位債券一紙
    ，交付予被告，並由被告交付其所簽發面額為一百萬元、發票日為九十一年十一
    月二十日之支票一紙予自訴人，作為擔保之用。詎上開二紙支票，屆期經自訴人
    提示後，均遭退票，自訴人始知受騙。因認被告涉有刑法第三百三十九條第一項
    詐欺取財罪嫌云云。
二、按犯罪事實應依證據認定之，無證據不得推定其犯罪事實，又自訴案件不能證明
    被告犯罪者，應諭知無罪之判決，刑事訴訟法第一百五十四條、第三百四十三條
    、第三百零一條第一項分別定有明文。再者，認定不利於被告之事實，須依積極
    證據，苟積極證據不足為不利於被告事實之認定時，即應為有利於被告之認定，
    更不必有何有利之證據；又認定犯罪事實所憑之證據，雖不以直接證據為限，間
    接證據亦包括在內；然無論直接或間接證據，其為訴訟上之證明，須於通常一般
    之人均不致於有所懷疑，而得確信其為真實之程度者，始得據之為有罪之認定，
    業分經最高法院三十年上字第八一六號、七十六年臺上字第四九八六號著有判例
    。
三、自訴人認被告有上開犯行，無非係以：臺灣省合作金庫八十九年度次順位債券（
    影本）十紙，支票、退票理由單各二紙，名片一紙等情為據。
四、訊據被告固不否認：曾於右揭時地，向自訴人借款三十萬元及借用上開面額一百
    萬元之債券，並交付上開二紙支票予自訴人，嗣該二紙支票經自訴人屆期提示，
    均遭退票之事實，但堅詞否認有何詐欺取財犯行，辯稱：其向自訴人借款及借用
    債券已十餘年，之前均有借有還。其係因經商不利，不僅未順利標得工程，復遭
    案外人盧添發惡意倒債約六、七百萬元，致其一時資金週轉不靈，而無力清償自
    訴人上開債務，其並無詐騙自訴人之意圖。況就上開三十萬元之借款，其於九十
    一年八月十六日，商請自訴人展延清償三個月時，已支付自訴人二萬四千元之利
    息。又就上開債券部分，其已於九十一年九月三日支付自訴人利息四萬元等語。
五、經查：(1)、被告辯稱：其曾於右揭時地，先後支付自訴人其借用上開借款及債券
    之利息二萬四千元、四萬元一節，業為自訴人於本院審理時，所不爭執。(2)、又
    被告係自十餘年前，即與自訴人有借貸往來之關係，且直至九十一年二月止，被
    告仍陸續償還自訴人部分借款及利息等情，除據被告供承在卷外，並提出支票存
    款戶往來明細（對）帳單一冊在卷可參，復為自訴人於本院審理時，所不爭執。
    (3)、再者，被告辯稱：其自九十一年六月底起，陸續遭案外人盧添發惡意倒債約
    六、七百萬元一節，業據其提出支票十三紙，退票理由單十一紙，倒債明細一紙
    附卷可參。(4)、基上等情，堪認被告上開所辯，應非虛構之詞。此外，本院復查
    無其他積極確切之證據，足以證明被告確有自訴人所指上開犯行，自不得徒以：
    被告事後無法依約清償上開債務一節，即率認被告確有詐欺取財之犯行。綜上所
    述，被告所為，固屬可議，然本院認依卷內之所有證據，尚無從令通常一般之人
    均不致於有所懷疑，而得確信被告確有自訴人所指上開犯行之程度。是揆諸上開
    說明意旨，自應為被告無罪之諭知。
據上論斷，應依刑事訴訟法第三百四十三條、第三百零一條第一項，判決如主文。
中      華      民      國      九十二      年      三    月    二十六  日
                                    臺灣臺中地方法院刑事第六庭
                                        法  官  唐  敏  寶
右正本證明與原本無異。
如不服本判決，應於判決送達後十日內向本院提出上訴狀，上訴於臺灣高等法院臺中
分院( 須附繕本 )。
            書記官
中      華      民      國      九十二      年      三    月    二十六  日


司法院資訊處製作；財團法人民間司法改革基金會備份。
